臺灣桃園地方法院民事簡易判決　　　 109年度桃簡字第2178號
原　　　告　羅玉春　
被　　　告　邱昰諺　
上列當事人間請求遷讓房屋等事件，本院於民國110 年9 月8 日
言詞辯論終結，判決如下：
    主    文
一、被告應將坐落桃園市○○區○○路○○○號七樓之十九之房
    屋全部騰空遷讓返還原告。
二、被告應給付原告新臺幣陸萬貳仟捌佰陸拾捌元，及自民國一
    一○年八月二十二日起至清償日止，按週年利率百分之五計
    算之利息。
三、訴訟費用（除減縮部分外）由被告負擔。
四、本判決第一項得假執行，但被告以新臺幣玖萬肆仟參佰元為
    原告供擔保後，得免為假執行。
五、本判決第二項得假執行，但被告以新臺幣陸萬貳仟捌佰陸拾
    捌元為原告供擔保後，得免為假執行。
    事實及理由
壹、程序方面：
一、按簡易訴訟之訴狀送達後，原告不得將原訴變更或追加他訴
    ，但擴張或減縮應受判決事項之聲明者，不在此限。又不變
    更訴訟標的，而補充或更正事實上或法律上之陳述者，非為
    訴之變更或追加，民事訴訟法第436 條第2 項適用第255 條
    第1 項但書第3 款、第256 條分別定有明文。經查，原告起
    訴請求：「㈠被告應將坐落桃園市○○區○○路00號7 樓之
    19房屋（下稱系爭房屋）全部遷讓返還原告。㈡被告應給付
    原告新臺幣（下同）21,822元，及自起訴狀繕本送達翌日起
    至清償日止，按週年利率5 ％計算之利息。㈢願供擔保，請
    准宣告假執行。」（見本院卷第4 頁），嗣經數次變更，最
    後於110 年9 月8 言詞辯論期日將訴之聲明變更為：「㈠被
    告應將坐落桃園市○○區○○路00號7 樓之19房屋全部遷讓
    返還原告。㈡被告應給付原告62,868元，及自110 年8 月4
    日言詞辯論筆錄繕本送達翌日起至清償日止，按週年利率5
    ％計算之利息。㈢願供擔保，請准宣告假執行。」（見本院
    卷第105 頁），核其性質原聲明及變更後聲明㈡為擴張、減
    縮應受判決事項之聲明，應予准許。
二、被告經合法通知，未於言詞辯論期日到場，核無民事訴訟法
    第386 條各款所列情形，爰依同法第433 條之3 規定，依職
    權由一造辯論而為判決。
貳、實體方面：
一、原告主張：被告於民國109 年1 月間向原告承租系爭房屋，
    簽訂房屋租賃契約（下稱系爭租約），約定租期自109 年1
    月23日起至110 年1 月23日止，每月租金5,000 元，每3 個
    月繳納一次租金15,000元，並應於每期第一個月23日前給付
    ，押租金則是收取10,000元。詎被告自109 年10月起即未依
    約繳付租金，且經原告數次催繳後仍置之不理，原告業已向
    被告表明其行為違約且希望終止租約，後系爭租約因租期屆
    至而終止。又被告自系爭租約終止後，仍無權占用系爭房屋
    迄今，是被告積欠如附表一所示期間之租金及附表二所示期
    間相當於租金之不當得利共48,432元，扣除押租金10,000元
    後，尚須給付38,432元，故除起訴請求被告返還系爭房屋外
    ，另請求被告給付積欠之租金及相當於租金之不當得利38,4
    32元。再被告使用系爭房屋期間，積欠如附表三所示期間之
    管理費8,750 元與附表四所示期間之水費2,545 元及附表五
    所示期間之電費13,141元，共計24,436元，上開費用均由原
    告代為墊付。為此，爰依租賃物返還請求權、系爭租約及不
    當得利之規定，提起本件訴訟等語，並聲明：㈠如主文第一
    、二項所示。㈡願供擔保，請准宣告假執行。
二、被告經合法通知，未於言詞辯論期日到場，亦未提出書狀作
    何聲明或陳述。
三、本院得心證之理由：
  ㈠被告返還系爭房屋部分：
    按「租賃定有期限者，其租賃關係，於期限屆滿時消滅」，
    「承租人於租賃關係終止後，應返還租賃物」，民法第450
    條第1 項、第455 條前段分別定有明文。經查，系爭租約之
    租期係自109 年1 月23日起至110 年1 月23日止乙情，有系
    爭租約在卷可參（見本院卷第12至15頁）；又被告已於相當
    時期受合法通知，猶於言詞辯論期日不到場，亦未提出準備
    書狀予以爭執，是依民事訴訟法第436 條第2 項適用第280
    條第3 項準用第1 項規定，應認被告就原告主張之事實視同
    自認，堪信為真實。故系爭租約既為定有期限之租賃契約，
    則承租人於租賃期限屆滿後，自負有返還租賃物之義務，故
    原告依據租賃關係請求被告應將系爭房屋騰空遷讓返還予原
    告，為有理由。
  ㈡被告積欠之租金、管理費及水、電費部分：
   「承租人應依約定日期，支付租金」，民法第439 條前段定
    有明文。又「押租金之主要目的在於擔保承租人履行租賃債
    務，故租賃關係消滅後，承租人如有欠租或其他債務不履行
    時，其所交付之押租金，發生當然抵充之效力。而於抵充後
    ，猶有餘額，始生返還押租金之問題」（最高法院87年度台
    上字第1631號判決要旨參照）。再系爭租約第7 條亦約定：
    「交付房屋日起，房屋之水電、瓦斯、管理、清潔等費用由
    乙方負擔」（見本院卷第14頁）。經查：被告積欠如附表一
    所示之租金、如附表三所示之管理費與如附表四所示之水費
    及如附表五所示之電費共40,936元（16,500＋8,750 ＋2,54
    5 ＋13,141＝40,936），經扣除押租金10,000元後，被告尚
    積欠30,936元（40,936－10,000＝30,936）乙情，業經原告
    供述明確（見本院卷第5 至6 頁、第45至46頁、第71至73頁
    、第76頁、第90至94頁、第105 至107 頁），復有系爭租約
    、催繳通知書、建物登記第一類謄本、管理費繳費單、臺灣
    電力公司繳費憑證、臺灣自來水公司繳費憑證、帳戶交易明
    細紀錄、西北保全社區專用收據、元大銀行存入憑條各1 份
    及郵政綜合儲金簿封面、內頁影本等（見本院卷第7 至9 頁
    、第11、24、31、47頁、第74至75頁、第77至84頁、第86至
    89頁、第95至98頁、第108 至113 頁）在卷可參，是原告請
    求被告給付積欠之租金、管理費及水、電費共30,936元，即
    屬有據。
  ㈢不當得利部分：
    按「無法律上之原因而受利益，致他人受損害者，應返還其
    利益」，民法第179 條前段定有明文。復按無權占有他人之
    不動產，依通常情形受有相當於該不動產租金之利益，而不
    動產所有權人，此時依通常情形亦受有相當於租金之損害。
    經查，系爭租約於110 年1 月23日終止已見前述，則被告已
    喪失繼續占有系爭房屋之正當權源，其占有系爭房屋即屬無
    法律上之原因而受利益，致原告受有損害，自應返還原告相
    當租金之不當得利，故原告請求被告給付如附表二所示期間
    相當於租金之不當得利31,932元，亦屬有據。
  ㈣末按給付有確定期限者，債務人自期限屆滿時起，負遲延責
    任；給付無確定期限者，債務人於債權人得請求給付時，經
    其催告而未為給付，自受催告時起，負遲延責任。其經債權
    人起訴而送達訴狀，或依督促程序送達支付命令，或為其他
    相類之行為者，與催告有同一之效力；又遲延之債務，以支
    付金錢為標的者，債權人得請求依法定利率計算之遲延利息
    ，而應付利息之債務，其利率未經約定，亦無法律可據者，
    週年利率為5 ％，民法第229 條第1 項、第2 項、第233 條
    第1 項前段及第203 條分別定有明文。查，本件原告請求被
    告償還上開積欠之租金、管理費、水、電費及不當得利部分
    ，係以支付金錢為標的，且就租金、管理費部分，係屬有確
    定期限之債；另就水、電費及不當得利部分，無確定期限，
    又未約定利息，則被告應自受催告時起，負遲延責任，則原
    告就上述得請求之金額，併請求自擴張聲明繕本送達被告之
    翌日即110 年8 月22日（於110 年8 月11日寄存在桃園分局
    中路派出所）起至清償日止，按年息5 ％計算之利息，同為
    有據。
  ㈤綜上所述，原告依租賃物返還請求權、系爭租約及不當得利
    之法律關係，聲明請求如主文第1 、2 項所示，為有理由，
    應予准許。
四、本件原告勝訴部分係依簡易程序所為被告敗訴之判決，爰依
    民事訴訟法第389 條第1 項第3 款之規定，依職權宣告假執
    行。至原告雖聲明願供擔保請准宣告假執行，惟本院既已職
    權宣告假執行，原告此部分聲請，核僅為促請本院職權發動
    ，自無庸另為准駁之諭知。
五、訴訟費用負擔之依據：民事訴訟法第78條。
中    華    民    國   110    年    9     月    17    日
                  桃園簡易庭  法  官  顏嘉漢
以上為正本係照原本作成。
如不服本判決，應於送達後20日內，向本院提出上訴狀並表明上
訴理由，如於本判決宣示後送達前提起上訴者，應於判決送達後
20日內補提上訴理由書（須附繕本）。
如委任律師提起上訴者，應一併繳納上訴審裁判費。
中    華    民    國   110    年    9     月    17    日
                              書記官  楊上毅
附表一：
┌──┬─────────┬───────┐
│編號│期間              │金額（新臺幣）│
├──┼─────────┼───────┤
│1   │109 年7 月23日起至│1,500元       │
│    │同年10月22 日間   │              │
├──┼─────────┼───────┤
│2   │109 年10月23日起至│15,000元      │
│    │110年1月23日間    │              │
├──┴─────────┼───────┤
│合                    計│16,500元      │
└────────────┴───────┘
　
附表二：
┌──┬─────────┬─────────────┐
│編號│期間              │金額（新臺幣）            │
├──┼─────────┼─────────────┤
│1   │110 年1 月24日起至│30,000元                  │
│    │110年7月23日間    │                          │
├──┼─────────┼─────────────┤
│2   │110 年7 月24日起至│1,932 元（｛5,000/31｝12│
│    │110年8月4日間     │≒1935，然原告僅請求1,932 │
│    │                  │）                        │
├──┴─────────┼─────────────┤
│合                    計│31,932元                  │
└────────────┴─────────────┘
　
附表三：
┌──┬─────────┬───────┐
│編號│期間              │金額（新臺幣）│
├──┼─────────┼───────┤
│1   │109 年5 月至109 年│7,700元       │
│    │12月、110 年2 月至│              │
│    │4 月              │              │
├──┼─────────┼───────┤
│2   │110 年5 月至7 月  │1,050元       │
├──┴─────────┼───────┤
│合                    計│8,750元       │
└────────────┴───────┘
附表四：
┌──┬─────────┬───────┐
│編號│期間              │金額（新臺幣）│
├──┼─────────┼───────┤
│1   │109 年6 月16日起至│761元         │
│    │109 年8 月17日間  │              │
├──┼─────────┼───────┤
│2   │109 年8 月18日起至│640元         │
│    │109年10月16日間   │              │
├──┼─────────┼───────┤
│3   │109 年10月17日起至│145元         │
│    │109年12月2日間    │              │
├──┼─────────┼───────┤
│4   │109 年12月3 日起至│79元          │
│    │110年4月15日間    │              │
├──┼─────────┼───────┤
│5   │110 年4 月15日繳水│460元         │
│    │費時之復水、停水費│              │
│    │用                │              │
├──┼─────────┼───────┤
│6   │將來復水裝水錶之費│460元         │
│    │用                │              │
├──┴─────────┼───────┤
│合                    計│2,545元       │
└────────────┴───────┘
　
附表五：
┌──┬─────────┬───────┐
│編號│期間              │金額（新臺幣）│
├──┼─────────┼───────┤
│1   │109 年6月24日起至 │8,783元       │
│    │109 年8 月26 日間 │              │
├──┼─────────┼───────┤
│2   │109 年8 月27日起至│3,552元       │
│    │109年10月23日間   │              │
├──┼─────────┼───────┤
│3   │109 年10月24日起至│346元         │
│    │109年11月4日間    │              │
├──┼─────────┼───────┤
│4   │電錶費用          │460元         │
├──┴─────────┼───────┤
│合                    計│13,141元      │
└────────────┴───────┘